【裁判字號】    89,訴,2002
【裁判日期】    890929
【裁判案由】    公共危險
【裁判全文】
臺灣高雄地方法院刑事判決                        八十九年度訴字第二二號
    公  訴  人  臺灣高雄地方法院檢察署檢察官
    被      告  甲○○
    指定辯護人  本院公設辯護人  丁○○
右列被告因公共危險案件，經檢察官提起公訴（八十九年度偵字第一六九一七號），
本院判決如左：
    主  文
甲○○放火燒燬現供人使用之住宅未遂，處有期徒刑貳年。緩刑伍年。
    事  實
一、甲○○因工作關係與同事乙○○生有嫌隙，乃萌生燒燬乙○○位於高雄縣鳳山市
    ○○路二七九號十四樓住宅之犯意，而於民國八十九年七月十二日下午四時三十
    分許，將其先前在高雄縣鳳山市老爺加油站，以新臺幣（下同）十元代價購得之
    九五無鉛汽油，以保特瓶裝妥後，持往乙○○上開住宅，往該屋鐵門潑灑，再以
    己有之打火機點火，引燃後隨即逃逸。嗣因鄰居於火勢初起時發現，乃以滅火器
    將火撲滅，而僅生該屋大門及與門相連之牆壁燒黑之結果，且當時在屋內睡覺之
    乙○○之妹丙○○則於睡醒後，目睹現場，始知發生火災，嗣經警調閱該住宅所
    屬大樓錄影帶後，始查悉上情。
二、案經高雄縣警察局鳳山分局移送臺灣高雄地方法院檢察署檢察官偵查起訴。
    理  由
一、訊之被告甲○○對於因與乙○○在工作上有嫌隙，而於右揭時地先購買汽油，再
    以打火機點火引燃乙○○上開住宅，隨即逃逸等事實坦承不諱（見警卷第一頁至
    第三頁反面、偵查卷第四頁反面、本院八十九年九月二十一日審判筆錄），核與
    被害人乙○○、丙○○於警訊及本院審理時所述情節相符（見警卷第四頁至第五
    頁反面、本院八十九年九月二十一日審判筆錄），並有現場照片四幀附卷可稽（
    見警卷第七頁至第八頁），是被告此部分自白核與事實相符，自堪採信。惟被告
    矢口否認有何燒燬住宅之犯行，並辯稱：伊只是因為生氣，想要警告乙○○而已
    ，並未要燒房子云云。惟查：被告係滿二十歲之成年人，對於汽油係屬易燃之液
    體，如以火點燃，可迅速擴散燃燒，極易引起火災之知識，難謂為不知，此從其
    刻意前往加油站購買汽油即足佐證，又被告所購買之汽油雖不多，又僅將該等汽
    油傾倒在乙○○上開住宅之鐵門處，然既是倒在門上，自有可能往內延燒，又「
    星星之火足以燎原」，何況是以極易燃之汽油為媒介物之放火，再者被告亦是見
    火燃起後，才逃逸一節，已據其於本院審理時供明在卷（見本院八十九年九月二
    十一日審判筆錄），足徵被告有放火燒燬上開住宅之犯意彰然明甚。再參以上開
    住宅起火後，是鄰居發現，而以滅火器滅火，已據被害人丙○○於警訊及本院審
    理時陳述甚明（見警卷第五頁反面、本院八十九年九月二十一日審判筆錄），顯
    非因無從延燒而自動熄火所致，故被告辯稱該屋外並無其他雜物足使火勢蔓延，
    所購買之汽油數量非多云云，均不足據以推認被告無放火之意，又被告是因對與
    乙○○間的嫌隙越想越生氣，才購買汽油前往放火之情，亦據被告於本院審理時
    供明在卷（見本院八十九年九月二十一日審判筆錄），並非其無放火故意，才選
    在該附近居民出入頻繁，容易發現火勢之時機放火，以便他人得以迅速救火之故
    ，綜上，被告潑灑汽油於上開住宅，並點火燃燒，有令火延燒而導致全部住宅燒
    燬喪失效用之犯意甚明，被告所辯，顯屬避重就輕之飾詞，不足採信，本件事證
    明確，被告犯行洵堪認定。
二、查被告對現供人使用之住宅放火，僅致該屋鐵門、屋外牆壁燒黑，而未生該房屋
    之重要成分燒燬之結果，核其所為，係犯刑法第一百七十三條第三項、第一項之
    放火燒燬現供人使用之住宅未遂罪。被告雖已著手放火行為之實施，惟未生燒燬
    之結果，為未遂犯，依刑法第二十六條前段之規定，按既遂犯之刑度減輕其刑。
    查被告係因一時氣怒致罹刑章，而其所致損害尚輕，且事後已與被害人達成和解
    ，亦取得被害人之宥恕，有和解書一紙附卷可稽，並據被害人乙○○、丙○○於
    本院審理時陳明在卷（見本院八十九年九月二十一日審判筆錄），情輕法重，堪
    予憫恕，雖科以法定最低度之刑，猶嫌過重，爰依刑法第五十九條規定，減輕其
    刑，並遞減之。審酌被告僅因與被害人乙○○間工作上有嫌隙，即一時衝動，前
    往乙○○住處放火，竟未考量該屋係位於大樓十四樓，如發生火災，後果不堪設
    想，對該大樓及附近住戶之個人及公眾居住安全危害甚鉅，惟念其並無前科，有
    臺灣高等法院被告全國前案紀錄表及臺灣高雄地方法院檢察署刑案資料查註紀錄
    表各一件附卷可稽，素行良好，所為僅生乙○○上開住處鐵門、牆壁燒黑，所致
    損害非鉅，又已取得被害人乙○○、丙○○原宥，且犯後坦承犯行態度尚佳等一
    切情狀，量處如主文所示之刑。末查被告前未曾受有期徒刑以上刑之宣告，已如
    前述，其偶發初犯，情節輕微，又已與被害人達成民事和解，並取得被害人原宥
    ，經此科刑之教訓，當知所警惕，而無再犯之虞，本院因認前開對其宣告之刑，
    以暫不執行為適當，爰依予宣告緩刑伍年，以啟自新。又打火機一個固為被告所
    有供其犯罪所用之物，惟既未經扣案，又非違禁物，為免日後執行困難，爰不予
    宣告沒收。另汽油已因使用而滅失，亦不另為沒收之諭知，均附此敘明。
據上論斷，應依刑事訴訟法第二百九十九條第一項但書，刑法第一百七十三條第三項
、第一項、第二十六條前段、第五十九條、第七十四條第一款，判決如主文。
中      華      民      國      八十九    年     九     月    二十九    日
                                  臺灣高雄地方法院刑事庭
                                      法  官  李麗珠
右正本證明與原本無異。
如不服本判決，應於判決送達後十日內，向本院提出上訴狀。
                                      書記官  簡鴻雅
中      華      民      國      八十九    年     九     月    二十九    日
附錄本案論罪科刑法條全文：
刑法第一百七十三條第三項、第一項
放火燒燬現供人使用之住宅或現有人所在之建築物、礦坑、火車、電車或其他供水、
陸、空公眾運輸之舟、車、航空機者，處無期徒刑或七年以上有期徒刑。
第一項之未遂犯罰之。


司法院資訊處製作；財團法人民間司法改革基金會備份。
